最高法院民事判決　　　　　　　　　　　　　　　　九十三年度台上字第五五二號
　　上　訴　人　甲○○
　　訴訟代理人　林家駿律師
　　上　訴　人　乙○○
　　訴訟代理人　廖學興律師
右當事人間請求債務不履行損害賠償等事件，兩造對於中華民國九十一年八月二十八
日台灣高等法院第二審判決（九十一年度重上字第一五七號），各自提起上訴，本院
判決如下：
    主  文
原判決廢棄，發回台灣高等法院。
    理  由
本件上訴人甲○○主張：伊於民國八十九年九月三日與對造上訴人乙○○訂立不動產
買賣契約書，向乙○○購買門牌號碼台北縣汐止市○○街○段八一巷一二弄一號房屋
所有權全部及其坐落基地應有部分，價金共計新台幣（下同）七百三十萬元，伊已支
付第一期款一百四十六萬元。兩造約定乙○○應於銀行貸款於八十九年十一月十五日
撥款後交屋，乙○○逾期未交屋，經伊催告仍未履行。又乙○○保證系爭房屋前之空
地歸伊專用，且伊可獨立使用加蓋部分，惟第三人宏將建設股份有限公司主張該部分
係其所有，乙○○顯無法交付該部分予伊，自屬給付不能。乙○○既有給付遲延及給
付不能情事，伊自得以起訴狀繕本之送達為解約之意思表示。契約既經解除，乙○○
自應給付伊按已付價金一百四十六萬元計算之違約金及賠償伊所受利息等損害四十三
萬一千二百四十六元等情。求為命乙○○給付伊一百八十九萬一千二百四十六元及加
付法定遲延利息之判決。嗣於原審主張：伊另支出利息及地價稅共計七萬二千三百三
十九元，亦屬伊所受之損失等情，追加求為命乙○○再給付伊七萬二千三百三十九元
及加付法定遲延利息之判決。
上訴人乙○○則以：伊未保證系爭房屋前之空地歸對造上訴人甲○○專用，亦未保證
其可獨立使用加蓋部分，又伊業將系爭房屋交付甲○○，無給付不能或給付遲延之情
事等語，資為抗辯。並於第一審提起反訴，主張：甲○○未付分文價金等情，求為命
甲○○給付伊七百三十萬元及加付法定遲延利息之判決。
原審維持第一審所為判決，駁回兩造各自之上訴，及駁回甲○○追加之訴，係以：系
爭買賣契約未約定系爭房屋前之空地歸甲○○專用，甲○○主張：乙○○保證該空地
歸伊專用等語，為無足採。次查系爭房屋加蓋部分遭拆除後，甲○○同意自行修護，
有兩造訂立之協議書可稽，甲○○不得再以該加蓋部分遭拆除為由，主張乙○○有給
付不能之情事。又系爭買賣契約第二條第四款約定：「所有權移轉完竣，甲方（甲○
○）嗣銀行撥款時，會同乙方（乙○○）結清尾款，同時交屋……」，足證甲○○之
給付尾款與乙○○之交付房屋應同時履行。而甲○○在銀行貸款於八十九年十一月十
五日撥款後，尚未給付尾款予乙○○，則乙○○雖未交付房屋予甲○○，亦不構成給
付遲延。故甲○○不得以乙○○給付不能或給付遲延為由，解除系爭買賣契約，其主
張系爭契約業經伊解除，請求乙○○給付伊違約金一百四十六萬元及賠償伊所受利息
等損失五十萬三千五百八十五元，共計一百九十六萬三千五百八十五元及加付法定遲
延利息，為無理由，不應准許。再系爭房地之買賣價金共計七百三十萬元，甲○○已
給付乙○○一百四十六萬元，乙○○提起反訴請求甲○○給付七百三十萬元，其中之
一百四十六萬元，並非有據。至其餘尾款五百八十四萬元，因尾款之交付與交屋應同
時履行，乙○○既尚未交屋，甲○○自得拒付尾款。故乙○○請求甲○○給付七百三
十萬元及加付法定遲延利息，為無理由，不應准許等詞，為其判斷之基礎。
按債務人享有同時履行抗辯權者，在未行使此抗辯權以前，仍可發生遲延責任之問題
，必須行使以後始能免責。原審既認甲○○之給付尾款與乙○○之交付房屋應同時履
行，乃未查明甲○○係於何時催告乙○○交屋，及乙○○於受催告後曾否為同時履行
之抗辯，遽認乙○○不負給付遲延之責任，進而為甲○○不利之判決，已有可議。次
查原審認定甲○○已給付價金一百四十六萬元予乙○○，並未明其所憑之證據，難
謂無認定事實不憑證據之違法。又被告在裁判上援用民法第二百六十四條之抗辯權時
，原告如不能證明自己已為給付或已提出給付，法院應為原告提出對待給付時，被告
即向原告為給付之判決，不能遽將原告之訴駁回。原審既認定甲○○之給付尾款五百
八十四萬元與乙○○之交付房屋應同時履行，而乙○○尚未交屋，自應為乙○○交屋
時，甲○○即向乙○○給付五百八十四萬元之判決。原審遽將乙○○之反訴駁回，並
有未洽。兩造上訴論旨，各自指摘於其不利部分之原判決不當，求予廢棄，均非無理
由。
據上論結，本件兩造上訴均有理由，依民事訴訟法第四百七十七條第一項、第四百七
十八條第二項，判決如主文。
中　　　華　　　民　　　國　　九十三　　年　　　三　　　月　　二十五　　日
                              最高法院民事第三庭
                                  審判長法官  林　奇　福
                                        法官  陳　國　禎
                                        法官  李　彥　文
                                        法官  陳　重　瑜
                                        法官  劉　延　村
      右正本證明與原本無異
 　　　　　                              　　　書  記  官
中　　　華　　　民　　　國　　九十三　　年　　　四　　　月　　　七　　　日
                                                                    ｍ
